臺灣高雄地方法院刑事裁定　　　　　　　　　　　　　九十三年度聲判字第三三號
　　聲　請　人
　　即　告訴人　乙○○
　　代　理　人　洪錫鵬律師
　　被　　　告　甲○○
右列聲請人因告訴被告違反著作權法案件，不服臺灣高等法院高雄分院檢察署檢察長
於民國九十三年四月二十八日駁回聲請再議之處分（九十三年度上聲議字第三一四號
），聲請交付審判，本院裁定如左：
    主  文
聲請駁回。
    理  由
一、按「告訴人不服上級法院檢察署檢察長或檢察總長認再議為無理由而駁回之處分
    者，得於接受處分書後十日內委任律師提出理由狀，向該管第一審法院聲請交付
    審判」、「法院認為交付審判之聲請不合法或無理由者，應駁回之」，刑事訴訟
    法第二百五十八條之一、第二百五十八條之三第二項前段分別定有明文。又按刑
    事訴訟法第二百八十五條之一規定告訴人得向法院聲請交付審判，係對於檢察官
    不起訴或緩起訴裁量權制衡之一種外部機制，此時，法院僅在就檢察官所為不起
    訴或緩起訴之處分是否正確加以審查，以防止檢察機關濫權，依此立法精神，法
    院就聲請交付審判案件之審查，所謂「得為必要之調查」（刑事訴訟法第二百五
    十八條之三第三項參照），其調查證據之範圍，自應以偵查中曾顯現之證據為限
    ，不可就告訴人新提出之證據再為調查，亦不可蒐集偵查卷以外之證據，且依刑
    事訴訟法第二百六十條對於不起訴處分已確定或緩起訴處分期滿未經撤銷者得再
    行起訴之規定，其立法理由說明，本條所謂不起訴處分已確定，係包括「聲請法
    院交付審判復經駁回者」之情形在內，則法院就聲請交付審判案件之審查，所謂
    「得為必要之調查」，其調查證據之範圍，自更應以偵查中曾顯現之證據為限，
    不得就告訴人新提出之證據再為調查，亦不可蒐集偵查卷以外之證據，否則，將
    與刑事訴訟法第二百六十條之再行起訴規定，混淆不清。
二、本件聲請人即告訴人乙○○因被告涉犯違反著作權法罪嫌，於民國九十二年六月
    九日向臺灣高雄地方法院檢察署提出告訴，經臺灣高雄地方法院檢察署檢察官於
    九十三年三月十五日，以九十三年度偵字第四九九四號為不起訴處分後，聲請人
    不服，聲請再議，而經臺灣高等法院高雄分院檢察署檢察長於九十三年四月二十
    八日，以九十三年度上聲議字第三一四號認再議為無理由而駁回再議。
三、聲請交付審判意旨略以：(1)證人洪宜芳、黃文德既證稱電腦之背景畫面顏色輸入
    資料之欄位有變動等語，則應係被告甲○○執有聲請人所著作程式之原始碼，並
    加以更改，否則不可能電腦顏色欄位會變動，是檢察官未於偵查期日詳為調查電
    腦之背景畫面顏色及輸入資料之欄位有變動之真正原因，遽認聲請人所稱程式遭
    更改，並無依據云云，顯偵查不完備。(2)電腦程式是利用電腦語言設計出之一組
    指令，當程式在電腦執行時，可達特定作用或目的，程式著作即告完成，是聲請
    人著作完成的監控程式，在九十年底即可完全取代警光保全股份有限公司（下稱
    警光保全公司）原有之系統，是檢察官認定縱使內部保全監控系統之作業軟體確
    在聲請人離職後遭到修改，但此係因聲請人在該軟體未完成前即先離職云云，顯
    原檢察官未詳為調查前述聲請人早已完成監控系統程式，檢察官之認定尚有違失
    。(3)證人楊昆山、陳大靠於九十三年一月七日偵訊時，並未對「繼續測試並接手
    收尾等情」作任何陳述，詎檢察官於不起訴處分書引用證人楊昆山、陳大靠之供
述資料，顯有違誤。(4)聲請人從未領過警光保全公司核發之薪水，至於被告提出
    之扣繳憑單更未見過，是檢察官未詳查該扣繳憑單之真實性、及聲請人是否未曾
    加入警光保全公司之勞、健保、聲請人之受聘之始日及離職日如何、薪資如何計
    算、上班時間為何等情，遽認聲請人與警光保全公司有僱傭關係，顯有違誤；況
    財政部高雄市國稅局八十九、九十、九十一年度綜合所得稅各類所得資料清單亦
    均無聲請人在警光保全公司有所得之資料，足證該扣繳憑單係被告為圖卸免刑責
    而臨訟偽造，檢察官竟輕信該憑證，明顯存有違失。(5)檢察官既係認定聲請人於
    九十年間受「聘」於警光保全公司，自無適用著作權法第十一條之規定，而應依
    著作權法第十二條規定，出資聘請他人完成之著作，未約定著作財產權之歸屬者
    ，其著作財產權歸受聘人享有，被告既未能提出任何聲請人與被告簽約約定著作
    財產權歸出資人即被告享有，則該著作財產權自歸聲請人享有，是檢察官未審酌
    被告無法證明享有著作財產權，遽將被告不起訴處分，其偵查顯未完備。(6)聲請
    人於九十二年六月九日按鈴申告時，曾請求檢察官聲請搜索票搜索被告違反著作
    權法不法事證，俾保全證據，詎檢察官並未有任何諭知，亦未傳訊證人郭蔓莉，
    遽認被告罪嫌不足，其偵查顯未完備。(7)被告之所以持有監控系統之原始碼，係
    警光保全公司副總經理楊昆山所乘機竊取，關於楊昆山涉嫌竊盜部分，業經告訴
    人於九十二年六月四日向臺灣高雄地方法院檢察署按鈴申告，此可調閱該署九十
    二年度他字第三六一一號偵查卷查核，是被告未經聲請人同意或授權，將其所竊
    取持有之監控系統原件輸入，再修改，已符合著作權法第八十七條第四款（即未
    經著作財產權同意而輸入著作原件或其重製物）之侵害聲請人著作權。綜上所述
    ，原檢察官為不起訴處分及二審檢察長為駁回再議之處分，顯有違誤，爰於法定
    期間內聲請交付審判等語。
四、經查：
  (一)聲請人於九十三年五月三日收受臺灣高等法院高雄分院檢察署檢察長駁回再議之
    處分書後，於同月十三日委任律師提出理由狀，向本院聲請交付審判，有送達回
    證一紙及蓋有收狀日期為九十三年五月十三日戳記之刑事聲請交付審判狀一份在
    卷可稽，足認聲請人於法定期間內聲請交付審判。
  (二)原告訴意旨略以：被告為警光保全公司董事長，於八十八年間透過該公司總經理
    郭蔓莉，委請告訴人為該公司會計應用軟體，又於九十年二、三月間，命該公司
    副總經理楊昆山委請告訴人設計內部保全監控系統之作業軟體。詎被告明知告訴
    人已事先聲明上開軟體之著作財產權為其獨佔，卻未事先取得其同意，擅自使用
    各該軟體之原始碼，進而修改程式內容，更將被竄改過的程式重製至該公司對外
    販售之良欣保全系統上，乃涉有著作權法上之非法重製等罪嫌。
  (三)臺灣高雄地方法院檢察署檢察官偵查終結後認為：聲請人之所以認被告涉有右揭
    犯行，係以曾自警光公司職員洪宜芳、黃文德處聽聞程式已被修改為其依據，並
    提出洪宜芳、黃文德及郭蔓莉、楊昆山為證。然訊據被告堅詞否認右揭指控，辯
    稱：伊是有透過郭蔓莉請聲請人設計「家庭防盜監控服務中心電腦軟體程式」，
    但因聲請人受聘為伊擔任負責人之良欣電子股份有限公司（下稱良欣公司），所
    以該軟體之著作權人直接登記為良欣公司負責人，依著作權法第十一條，伊本來
    就有權使用等語。經查：(一)系爭內部保全監控系統之作業軟體為聲請人於九十年
    二、三月間重新設計，並非針對良欣公司原有的「家庭防盜監控服務中心電腦軟
    體程式」予以改良等情，業據聲請人供述明確，並為被告所不爭，核與證人陳大
    靠、楊昆山所述相符，是被告及告訴代理人將內部保全監控系統之作業軟體即為
    「家庭防盜監控服務中心電腦軟體程式」混為一談，遽稱著作財產權人為良欣公
    司，並不可採。(二)證人洪宜芳、黃文德證稱：伊等於九十年間因在警光保全公司
    擔任電腦操作員，所以和聲請人認識，聲請人以後也都會打電話找他們聊天，伊
    等是有發現於聲請人離開公司後，電腦的背景畫面顏色和輸入資料的欄位有變動
    ，但沒有其他的問題等語，是聲請人所稱程式遭更改，並無依據。(三)縱使內部保
    全監控系統之作業軟體確在聲請人離職後遭到修改，但此係因聲請人在該軟體未
    完成前即先離職，所以由當時的同事楊昆山及陳大靠繼續測試並接手收尾等情，
    業據聲請人、證人即警光保全公司副總經理楊昆山及該公司系統工程師陳大靠供
    述明確，有臺灣高雄地方法院檢察署九十三年一月七日訊問筆錄可資佐證。況聲
    請人於研發該軟體時，有自該公司領取薪資，亦有現金支出傳票、扣繳憑單在卷
    可按。足徵聲請人確於九十年間受聘於警光保全公司，依著作權法第十一條之規
    定，警光保全公司為著作財產權人，是被告就此之辯解，尚屬可採。(四)至於會計
    軟體之著作權是否被侵害部分，因聲請人所稱能證明他有對公司聲明要額外獨佔
    著作財產權之證人郭蔓莉屢傳不到，而聲請人復當庭陳稱伊並未要告這一部份。
    從而，被告罪嫌尚有不足，為不起訴處分。
  (四)原聲請再議意旨略以：本件證人洪宜芳、黃文德既證稱：電腦背景畫面顏色和輸
    入資料的欄位有變動等語，應係被告將聲請人所著作程式之原始碼更改。又聲請
    人著作完成之監控系統程式，在九十年底即可完全取代警光保全公司原有系統，
    且證人楊昆山、陳大靠未對繼續測試及接手收尾等情作何陳述，原處分書認聲請
    人在該軟體未完成前即先離職，及引用證人陽昆山、陳大靠供述資料尚有未洽。
    另聲請人從未領過警光保全公司薪資，亦未加入警光保全公司勞、健保，原處分
    書認聲請人與警光保全公司有僱傭關係，顯有可議。況原檢察官認定聲請人係「
    受聘」於警光保全公司，而非「受僱」，更無著作權法第十一條之適用。又因聲
    請人於完成著作時，即享有著作權，無須特別聲明，被告既未能提出與聲請人有
    何約定著作財產權歸被告享有之證明，而非法重製聲請人完成之監控系統程式，
    有違反著作權法甚明，原檢察官未予查明，遽認被告罪嫌不足，為不起訴處分，
    自屬不當，因而要求發回續查云云。
  (五)臺灣高等法院高雄分院檢察署檢察長審核後認為：(一)本件被告違反著作權法罪嫌
    不足，其理由業經原檢察官於不起訴處分書載述綦詳。(二)按犯罪事實須憑合法的
    、積極的且能為具體證明之證據而為認定，不容以推測之詞為判斷之資料。茍積
    極證據不足為不利於被告事實之認定時，即應為有利於被告之認定，更不必有何
    有利之證據（最高法院五十六年台上字第三四０一號判決、三十年上字第八一六
    號判例）。經查(1)證人洪宜芳證稱：「我負責監控，我告訴聲請人程式不穩，但
    我不懂電腦，不知道這是否就是程式修改」等語（見原署九十三年一月七日訊問
    筆錄）。證人黃文德證稱：「軟體部分不知有無修改」等語（見警訊筆錄）。故
    聲請人謂伊自警光公司洪宜芳、黃文德處聽聞程式已被修改，似有誤會。(2)「保
    全系統應用軟體」係警光保全公司楊昆山與聲請人一起開發設計，陳大靠則負責
    硬體部分，因為聲請人在該軟體未完成前即先離職，所以由當時的同事楊昆山及
    陳大靠繼續測試並接手收尾等情，業據聲請人與證人即警光公司副總經理楊昆山
    及該公司系統工程師陳大靠供述明確。且聲請人於八十八年底至八十九年六月間
    ，受僱於被告公司，計領取薪資二十萬三千元，於九十年十一月至九十一年四月
    間，受警光公司委聘，計領報酬七萬元，有聲請人親簽之現金支出傳票、扣繳憑
    單、薪資表附卷可稽（見原署發查他卷第二十八至三十一頁及第六十五頁）。足
    徵聲請人確於九十年間受僱於警光保全公司，依著作權法第十一條之規定，被告
    自認警光保全公司為系爭軟體之著作財產權人，尚非無據。綜上說明，本件尚無
    積極證據足認被告有妨害聲請人著作權犯意，原檢察官認被告罪嫌不足，為不起
    訴處分，並無不合，聲請再議，為無理由。
  (六)本案被告甲○○是否侵害聲請人之著作權而涉犯著作權法之刑事案件，應審查之
    事項為：(1)聲請人是否有著作權？(2)被告對該著作權之使用，是否構成侵害聲請
    人之著作權？按告訴人之告訴，係以使被告受刑事訴追為目的，是其陳述是否與
    事實相符，仍應調查其他證據以資審認；而認定不利被告之事實，須依積極證據
    ，苟積極證據不足為不利於被告事實之認定時，即應為有利於被告之認定，更不
    必有何有利之證據；且所謂「積極證據足以為不利被告事實之認定」，係指據為
    訴訟上證明之全盤證據資料，在客觀上已達於通常一般之人均不致於有所懷疑，
    而得確信被告確曾犯罪之程度，若未達此一程度，而有合理懷疑之存在時，即無
    從為有罪之認定，最高法院五十二年台上字第一三○○號、三十年上字第八一六
    號及七十六年台上字四九八六號分別著有判例可資參照。查本案聲請人雖指稱其
    擁有警光保全公司監控系統之電腦程式著作，然此為被告所否認，而證人楊昆山
    亦證稱：聲請人並未完成程式設計（見九十二年八月十八日警詢筆錄、九十二年
    度發查他字第二三四號偵查卷第十三頁）等語，另被告提出之八十九年六月三十
    日聲明書係有關會計應用軟體，而與本案監控系統之電腦程式著作無關，是除聲
    請人之單一指述外，並無其他積極證據可資佐證聲請人完成其所稱之監控系統電
    腦程式著作而享有著作權，參照前揭判例意旨，自無從單以聲請人之指訴遽為被
    告不利之認定。又上開電腦程式縱使完成，亦係證人楊昆山、陳大靠及聲請人等
    三人共同完成，此亦經證人楊昆山及陳大靠分別證稱：「涉及軟體之成員共有我
    及陳大靠、乙○○等三人」（同上警詢筆錄）、「這個系統我有提供通訊協定給
    楊昆山」（見同上偵查卷第十二頁反面）、「莊某（指聲請人）是與楊昆山合作
    」（見同上偵查卷第五十五頁）等語明確，則依著作權法第八條之規定，該共同
    完成之著作，即為共同著作，證人楊昆山及陳大靠亦為著作財產權人，則渠等二
    人就該電腦程式有所修正，亦屬權利之行使，尚難認係屬侵害聲請人之著作財產
    權。況且，聲請人並不否認被告所屬之警光保全公司有權使用該電腦程式著作或
    該電腦程式著作重製物，而依著作權法第五十九條規定：「合法電腦程式著作重
    製物之所有人得因配合其所使用機器之需要，修改其程式，或因備用存檔之需要
    重製其程式」，縱認聲請人曾獨立完成該監控系統之電腦程式著作，而享有著作
    財產權，然被告所屬之警光保全公司既然為該監控系統電腦程式重製物之所有人
    ，其在合理之範圍內，將該電腦程式作某程度之修正，以符合需要，亦難認有何
    侵害聲請人之權利可言，從而臺灣高等法院高雄分院檢察署就聲請人指述被告涉
    犯違反著作權所為駁回再議之處分，核無不合，聲請人聲請交付審判，難認有理
    由。
  (七)又本院調查證據之範圍，以偵查中曾顯現之證據為限，已如前述，是聲請人以檢
    察官未調查「電腦之背景顏色及輸入資料之欄位有變動之真正原因」、「被告提
    出扣繳憑單之真實性、聲請人是否加入警光保全公司之勞健保、聲請人之受聘始
    日及離職日為何、薪資如何計算、上班時間為何」暨傳訊郭曼莉以及調閱臺灣高
    雄地方法院檢察署九十二年度他字第三六一一號偵查卷等為由聲請交付審判，並
    不符合交付審判之目的僅係對於檢察官所為不起訴或緩起訴裁量權制衡之一種外
    部機制，本院自不得以偵查機關未蒐集上開證據，而准許本件聲請，附此敘明。
五、綜上所述，前開不起訴處分及駁回再議理由暨事證，經本院調閱前開卷證核閱屬
    實，而聲請人聲請交付審判指摘之事實，於前開不起訴處分書及駁回再議處分書
    皆已詳細論列說明。而檢察官為不起訴處分之理由，亦無何違背經驗法則、論理
    法則或其他證據法則之情事。本院因認本件並無「告訴人所指摘不利被告之事證
    未經檢察機關詳為調查或斟酌，或不起訴處分書所載理由違背經驗法則、論理法
    則或其他證據法則」等得據以交付審判之事由存在。從而，本件聲請為無理由，
    應予駁回。
據上論斷，依刑事訴訟法第二百五十八條之三第二項前段，裁定如主文。
中      華      民      國    九十三      年    六    月      二十四    日
                                    臺灣高雄地方法院刑事第十一庭
                                        審判長法  官  徐美麗
                              法  官  鄭詠仁
                                              法  官  高增泓
右正本證明與原本無異。
不得抗告。
                                              書記官  林慧芬
中      華      民      國    九十三      年    六    月      二十四    日
